臺灣高等法院刑事判決　　　　　　　　93年度上訴字第1861號
上　訴　人
即　被　告　丙○○
　　　　　　　　　　六號二樓（另案在臺灣臺北監獄執行）
指定辯護人　本院公設辯護人　丁○○
上　訴　人
即　被　告　己○○
　　　　　　　　　　下一樓
選任辯護人　蔡宏修　律師
上列上訴人因偽造貨幣等案件，不服臺灣板橋地方法院91年度訴
字第2169號，中華民國93年4月30日第一審判決（起訴案號：臺
灣板橋地方法院檢察署91年度偵字第13822號），提起上訴，本
院判決如下：
    主  文
原判決關於己○○部分，及丙○○偽造貨幣及定應執行刑部分均
撤銷。
丙○○共同意圖供行使之用，而偽造幣券，處有期徒刑陸年，扣
案如附表一、二、三、四所示之物均沒收。
己○○無罪。
    事  實
一、丙○○（變造特種文書部分，原審判處有期徒刑三月，上訴
    本院後，撤回上訴而確定）因知悉乙○○（原審判決處有期
    徒刑捌年，上訴後逃匿，本院通緝中）擁有偽造幣券之知識
    與技術，竟於九十一年七月初某日起，與乙○○共同意圖供
    行使之用，並基於偽造幣券之犯意聯絡，約定由丙○○提供
    偽造幣券之場所及相關印製偽造幣券之設備，乙○○則提供
    技術並負責印製。乙○○且於九十一年七月十四日經不知情
    之陳兆宏之同意，以陳兆宏之名義，向丙○○之配偶甲○○
    承租台北縣淡水鎮○○路八十一號九樓九０二室居住使用，
    乙○○並將所有之個人電腦一台，放置於上址，丙○○則另
    行採購個人電腦、印表機、掃描器及墨水匣等相關印製設備
    ，分別放置在上址及同址七樓七０一室，二人即在前開九０
    二室及七０一室利用上揭個人電腦、印表機、掃描器、墨水
    匣及中華民國新台幣一千元券、五百元券紙幣正反面圖檔之
    光碟片、印製偽鈔專用列印紙、偽鈔製造工具、切割版、防
    偽線等設備，連續偽造中央銀行發行之新台幣（下同）五百
    元券及一千元券紙幣。待偽造之幣券印製完成後，丙○○則
    以一比五不等之之比例，對外與不特定之第三人兌換真鈔使
    用。
二、嗣於九十一年七月二十八日下午五時三十分許，為警持搜索
    票在丙○○位於台北縣淡水鎮○○街○段一四三巷二六號二
    樓住處搜索查獲，並扣得偽造之新台幣五百元券紙幣成品九
    張、一千元券紙幣成品一百一十八張、五百元券紙幣半成品
    二百四十六張、一千元券紙幣半成品十二張，及如附表一所
    示之物。復於同日晚間十時三十分許為警持搜索票至前開台
    北縣淡水鎮○○路八十一號七樓七０一室搜索查獲，並扣得
    新台幣五百元券紙幣半成品十二張，及如附表二所示之物。
    再於同日晚間十一時三十分許至同址九０二室搜索查獲，並
    扣得新台幣五百元券紙幣成品二百二十五張、一千元券紙幣
    成品一千一百七十三張、五百元券紙幣半成品七十二張，及
    如附表三所示之物。
三、案經內政部警政署刑事警察局移送臺灣板橋地方法院檢察署
    檢察官暨該署檢察官自動檢舉偵查起訴。
     理  由
本案判決理由分二部分說明之：
甲、被告丙○○偽造貨幣部分：
一、共同被告乙○○之前已因違反妨害國幣懲治條例案件，經原
    審以八十九年度訴字第一八三二號刑事判決判處有期徒刑六
    年，嗣經上訴本院，現經本院於九十三年三月二日以九十一
    年度上訴字第六八八號撤銷改判有期徒刑八年，並上訴最高
    法院審理中，有本院被告全國前案紀錄表在卷可稽，是共同
    被告乙○○有偽造貨幣之知識與技術，殊堪認定。
二、本案有如附表一、二、三所示為警查獲之個人電腦（包含主
    機、螢幕、滑鼠、鍵盤）、印表機、掃描器、切割器、印製
    偽鈔所用之墨水匣、列印紙、針筆等列印偽鈔工具扣案可證
    。此外，並有搜索現場照片四十三幀（附於原審卷第一宗第
    一六三頁至第一八四頁）、光碟片內圖檔（新台幣一千元券
    、五百元券、二百元券紙幣、防偽線）列印三十九張附卷可
    稽（見內政部警政署刑事警察局卷）；及如附表四所示在台
    北縣淡水鎮○○街○段一百四十三巷二十六號二樓、同鎮○○路八十一號七樓七０一室、九樓九０二室查獲之偽造新台
    幣五百元券紙幣、一千元券紙幣成品及半成品扣案可證。
三、扣案偽鈔均以彩色噴墨方式仿印，無隱藏字及凹版印紋突起
    效果；紙質與真鈔不同，水印以灰色墨在紙張背面仿製，除
    一千元ＣＬ四七五八四七ＷＢ偽鈔外，其餘左下角面額數字
    以亮光物質仿折光變色油墨，無折光變色反應。一千元偽鈔
    安全線以燙印方式（含面額數字）先燙於箔膜上再黏貼仿鈔
    券正面五段裸露部分，無折光變色效果，部分以螢光筆繪製
    仿紙張螢光纖維絲。五百元偽鈔安全線部分以灰色墨印在紙
    張背面再黏貼膠帶仿造，其中ＡＭ二０七八九０ＵＤ偽鈔另
    在正面以燙印方式（含面額數字）先燙於箔膜上再黏貼仿鈔
    券正面五段裸露部分，無折光變色效果，有中央銀行發行局
    九十一年八月一日台央發字第０九一００四四三七九號函乙
    紙在卷可參（見內政部警政署刑事警察局卷），且扣案偽鈔
    ，本院審理時，亦當庭與真鈔比較，偽鈔確模仿防偽線之設
    計。
四、證人即同案被告己○○於警詢、檢察官偵訊，及原審調查中
    供述明確。其於九十一年七月二十九日第二次警詢中（第一
    次警詢時為夜間，被告己○○不同意夜間偵訊）供稱：其並
    沒有全程參與被告丙○○製作偽鈔犯行。被告丙○○都與一
    名綽號「中和」的男子在台北縣淡水鎮○○路八十一號九０
    二號被告丙○○的房子，利用電腦設備印製偽鈔，「中和」
    負責操作電腦，他的一個小弟負責裁紙，被告丙○○則提供
    洗錢的管道，其曾去過四、五次，被告丙○○要其去學技術
    。被告丙○○兌換的比率是一比五，也就是一張真鈔換五張
    假鈔。其曾經去過台北縣淡水鎮○○路八十一號七０一與九
    ０二室，是被告丙○○帶其去的，帶其去找「中和」他們，
    且看看鈔票印製的情形。之前有聽月宏耀他們提過要合作投
    資偽鈔之事，據他們談的內容，所知投資要印鈔票之人應該
    是劉勝權；其常看到證人吳思漢用舊名牌手錶跟被告丙○○
    換毒品或假鈔。
五、證人吳永盈曾於檢察官九十一年七月二十九日偵訊中供稱：
    「（於警訊供稱丙○○拿偽鈔到外面以一比五兌換真鈔？）
    是的。」，並稱有去過台北縣淡水鎮○○路八十一號七０一
    及九０二室，是被告丙○○叫其去幫忙，可是其沒有興趣學
    這東西等語。於原審九十二年四月十一日調查中更明確稱：
    在為警查獲前已經在被告丙○○家中住了一個月左右，被查
    獲前三、四天到二個星期天天有看到被告乙○○，被告丙○○好像把英專路房子七樓、九樓租給被告乙○○。被告乙○○都是去二樓看到的。有一次幫被告乙○○等人搬電腦及印
    表機一起去九樓，當時七樓、九樓有電腦與印表機。查獲前
    一個星期，被告乙○○問其要不要合作，當時有看到被告乙○○、丙○○在那裡印製偽鈔，被告乙○○、丙○○都有在
    場，其總共去兩次，一次搬東西，一次有看到其等在印製偽
    鈔。在被告乙○○去找丙○○時，就有陸續在印製偽鈔，印
    過的偽鈔其有看過。被告丙○○是以一千元真鈔可以換五張
    偽鈔。其有看過他們交易的情形，外號叫「把晡」的人，一
    共拿二萬元真鈔給被告丙○○，被告丙○○拿十萬元給「把
    晡」。被告丙○○有叫其去學如何印製偽鈔，但其沒有答應
    ，：：：，沒有參與他們印製的事情。在查獲前二個星期，
    被告丙○○有拿一些偽鈔回家，差不多二個星期前，被告丙○○叫其去用用看等語。其於本院九十一年度上訴字第六八
    八號乙○○偽造貨幣等案件九十二年六月六日調查中供稱：
    被告乙○○常常到被告丙○○住的地方，其知道有台電腦是
    被告乙○○的，因其曾經幫被告乙○○搬一台電腦到被告丙○○住的地方，被告丙○○說有個人叫做陳中和，那個人應
    該就是被告乙○○等語。其於原審九十二年八月二十七日調
    查中仍舊供稱：之前在原審陳述有關被告乙○○與被告丙○○合作偽鈔部分是事實等語（見原審卷第二宗第一一一頁）
    。則被告己○○自警詢以迄原審審理中，均一致陳述被告丙○○有與乙○○共同意圖供行使之用，而偽造幣券之行為。
六、證人戊○○於原審九十二年三月二十五日調查中亦證稱：被
    告丙○○是其舅公朋友，被告己○○後來才認識，之前使用
    0000000000號行動電話，是其申請使用的。被告
    丙○○不會印假鈔，被告丙○○出錢僱用二人，去買印表機
    ，然後在英專路印假鈔，那二人其不知道，也沒有見過，被
    告丙○○是有錢人，其不知道他在想什麼，其沒有使用過被
    告丙○○的假鈔，不曾與被告丙○○一同拿假鈔去買東西。
    其知道被告丙○○有假鈔，被告丙○○出錢在英專路小套房
    叫人買二台機器印假鈔。證人吳永盈介紹一批人給被告丙○○認識，原先是被告丙○○拿錢買假鈔，吳永盈介紹二人給
    被告丙○○認識，後來他們就買機器製作假鈔，是證人李明
    跟我講的，所以後來我知道被告丙○○自己做。其九十一年
    七月二十六日向被告丙○○要六萬元的紙買東西，是指六萬
    元的假鈔，其知道證人吳永盈帶被告丙○○去買假鈔，七月
    二十六日監聽紀錄確實是其跟被告丙○○的對話。七月二十
    六日之前其就知道被告丙○○有假鈔等語。核與監聽記錄所
    示，證人戊○○（綽號鴨咪仔）曾於九十一年七月二十六日
    打電話給被告丙○○要向被告丙○○拿六萬元的紙買東西，
    被告丙○○則稱要等等，並要戊○○把對方騙到淡水來等情
    相符。則被告戊○○亦證稱被告丙○○雖無印製偽鈔之技術
    ，但有僱用二個人在台北縣淡水鎮○○路的小套房印製假鈔
    ，並曾向被告丙○○要六萬元之假鈔。
七、證人吳思漢於原審九十二年三月二十五日調查中證稱：其經
    由友人綽號黑班之吳永盈認識被告丙○○及己○○，先認識
    被告己○○再認識被告丙○○，其羈押前使用000000
    0000號、0000000000號行動電話，其知道被
    告丙○○他們有在印偽鈔，其沒有跟他們換過，其是透過吳
    永盈，證人吳永盈經常跟被告丙○○拿過假鈔；其曾經到台
    北縣淡水鎮○○街○段一四三巷二六號二樓被告丙○○辦公
    室，看過被告丙○○用螢光筆畫假鈔。被告丙○○曾經有拿
    過四張五百元的假鈔要給其使用，但其不要用，因其家境背
    景不缺二千元等語。則證人吳思漢亦知悉被告丙○○在印製
    偽鈔，亦曾見過被告丙○○及己○○用螢光筆畫偽鈔。
八、證人吳永盈於原審九十二年四月十一日調查證稱：被告己○○其認識，「忠和」有聽他們講過，其綽號為「黑班鳥」或
    者「黑班」，平常有跟被告丙○○往來，其只知道「忠和」
    問其等要不要買假鈔。因為其在被告丙○○那邊有看過假鈔
    ，有看過五百元及一千元各一張，曾經問過被告丙○○比數
    怎麼算，被告丙○○說一萬元，有時可以換到三萬元或四萬
    元的假鈔，他說他是跟「忠和」買的；是其要買一萬元的假
    鈔，所以知道被告丙○○的假鈔是由「忠和」那裡來的，所
    以被告丙○○有告訴其成數是如何，其不知道被告丙○○那
    裡有在做假鈔等語。則證人吳永盈亦證稱知悉被告乙○○及
    丙○○處有偽鈔，其等二人並曾詢問證人是否購買偽鈔，及
    真鈔兌換偽鈔之比例。依據卷附之其與被告丙○○之電話記
    錄譯文顯示：證人吳永盈曾於九十一年七月二十五日向被告
    丙○○稱有人要買一萬元的紙，問被告丙○○那邊有沒有？
    被告丙○○稱要去問看看有沒有成品，丙○○遂撥打電話給
    乙○○，問有無成品，被告乙○○稱：「紙：：：」，被告
    丙○○再稱明天有辦法？被告乙○○答稱有啦，被告丙○○
    遂向吳永盈回稱中和說要等明天才有等情。則證人吳永盈不
    但知悉被告丙○○、乙○○有在販賣偽鈔，並曾詢問買賣之
    情形，被告丙○○並馬上詢問被告乙○○有無偽鈔成品。
九、參諸證人月宏耀（原名月耀輝）於原審九十二年四月十一日
    調查中稱：其有使用0000000000的電話，因其兄
    月宏芳在電腦公司做事，被告丙○○他們有要買電腦，其不
    知道他們要買什麼電腦，被告丙○○託其兄的朋友送來，然
    後都沒有付錢，其知道被告乙○○叫「忠和」，因為被告乙○○電腦比較熟，被告丙○○都問他，其有跟被告乙○○說
    過話，有碰面。知道被告乙○○會印假鈔，因被告乙○○在
    被告丙○○家中時，其有聽過被告乙○○會印假鈔，然後被
    告丙○○沒有反應，所以其知道被告乙○○會印假鈔，其有
    看到被告乙○○和被告丙○○在一起，因為被告丙○○不懂
    電腦，他要買電腦的部分，其要去幫他買等語。就此證人月
    宏耀雖亦僅證稱被告丙○○等人有要買電腦，並託其兄送來
    ，不知道他們要買什麼電腦云云。被告丙○○雖亦辯稱只是
    介紹被告乙○○與月宏耀認識，是他們直接去交易云云。惟
    查依據被告丙○○使用之0000000000行動電話之
    監聽記錄，月宏耀早於拿取電腦前之九十一年七月十五日即
    撥打電話給被告丙○○，被告丙○○問月宏耀明天要拿墨水
    匣黑的半箱，其他的一箱，並詢問住址，月宏耀並告稱係蘆
    洲中正路一百八十五巷二十五弄十六號六樓；於同年月十八
    日下午六時三十八分，被告丙○○問證人月宏耀能否過去載
    電腦，證人月宏耀說可以，被告丙○○並和月宏耀確認地址
    ；於同年月二十二日下午五時十四分許，被告丙○○向月宏
    耀詢問：「啊你沒問看那紙差不多多少錢？」，月宏耀並回
    稱：「啊你問那個就知道了，中和就知道了！」；於同年月
    二十三日凌晨零時四十四分許，證人月宏耀撥打電話給被告
    丙○○，稱：「：：：明天他那墨水有沒？」，被告丙○○
    回稱：「沒啦我是說不然：：：就慢點送，現在算沒錢可以
    買！」，月宏耀則稱：「沒關係啊，啊你們也是要快做才有
    錢。你沒做怎麼有效。」，被告丙○○再稱：「有啊，有在
    做了！」，月宏耀再問以：「啊要墨水衝啥？」，被告丙○○稱：「要灌：：：那色的啊！」，並要月宏耀跟對方說墨
    水下週再拿等情。則證人月宏耀非僅和被告丙○○聯繫密切
    ，並多次提及訂購墨水匣等情事，並曾討論運送電腦之事，
    對於「紙」被告丙○○亦叫證人月宏耀詢問被告乙○○，證
    人月宏耀所證被告丙○○等人有要買電腦，並託其兄送來云
    云，顯係迴護被告之詞。
十、被告丙○○於原審及本院審理中雖辯稱不懂電腦，也不會使
    用這些東西；且伊素有精神疾病，行為時已有精神耗弱情形
    云云。然查，就被告丙○○所使用之0000000000
    號行動電話之監聽紀錄，被告丙○○早於九十一年七月九日
    起即與年籍姓名不詳綽號「萵苣」、「蔡仔」、「洪嫂」及
    不詳之人談論有關偽鈔、偽鈔之術語及如何以真鈔買賣偽鈔
    ，及其兌換比例等內容。諸如：於九十一年七月九日凌晨一
    時十八分許與年籍姓名不詳之男子對話時，即已出現該男子
    對被告丙○○說：「那個他說的「斑馬線」（疑為製造偽鈔
    防偽線）有沒？」於同年月十日下午三時與綽號茼蒿之人對
    話，茼蒿問被告丙○○剛才的紙有沒有「螢光蟲」？證人丙○○問旁邊的人之後說有，同日下午三時二十七分年籍姓名
    不詳綽號「萵苣」之男子稱等下要拿去給對方看，問被告丙○○比例怎麼算，被告丙○○稱等對方看完再說。於同日下
    午三時五十二分許，「萵苣」稱：「啊你說比例：：：比例
    怎麼算？」，被告丙○○答稱：「五，五啊」，「萵苣」又
    稱：「這樣我要跟人家報多少？報四？」，被告丙○○稱可
    以，「萵苣」復稱：「先前我那有沒？你沒聽黑班說他××
    時也有看到那種。那時候我是問「七」啦，被告丙○○稱：
    「沒啦！但是這喔，因為這‧‧‧現在做後面又多做：：：
    做斑馬線，又中間那條，又多做好幾項你知沒？」，「那工
    喔，差那公差很多啦！」，「那算：：：你那算掃瞄那卡：
    ：：技術啦！那問題：：：對嗯？他有報的那個跟我說：：
    ：對嗯？那工算：：：很費工啦！」；於同年月十一日晚間
    七時十七分許，年籍姓名不詳之男子打電話給被告丙○○，
    稱：「老兄！你你：：：你叫阿為有沒？」，「看蟲仔（鈔
    票螢光金屬線）會不會太明？我：：：看蟲仔卡明」，「蟲
    太明，你看會不會太明沒？會太明不要用，我回來再：：：
    拿給你們。」，被告丙○○回稱：「蟲太明？」，「蟲啊？
    」，「螢光嘛？」，該男子回稱：「嘿啦嘿啦！啊你叫阿為
    ：：：光線比較好的地方看蟲仔會不會很明？若會就先不要
    用，我回來再弄。」於同年月十三日晚間八時十二分，撥打
    電話給年籍姓名不詳綽號「蔡仔」之男子，亦出現「××也
    有，斑馬線也有」之內容；於同年月十七日凌晨零時五十九
    分，年籍姓名不詳綽號「阿為」之男子來電，被告丙○○問
    以有沒有東西，「阿為」答稱有洗到錢一萬五，並說紙還剩
    三十張；於同年月十九日與年籍姓名不詳綽號「洪嫂」之人
    對話中，被告丙○○亦稱一比五，「洪嫂」則回稱是否為一
    千五千兩千一萬，被告丙○○再回稱是等情。則被告丙○○
    係主動向「萵苣」、「蔡仔」、「洪嫂」及不詳之人談論有
    關偽鈔事宜，兌換之比例，並推銷其與被告乙○○共同印製
    之偽鈔，足徵其與所印製之偽鈔具有密切之關係。本院審理
    中，囑託台北市立聯合醫院為被告丙○○作精神鑑定，結果
    認丙○○於鑑定時知悉變造殘障手冊與駕駛執照，以掩飾身
    分與行蹤，且與同案被告乙○○之互助，訂定出租套房之契
    約行為，並可招攬出售偽鈔，等情判斷，被告對於外界事務
    之知覺理會及判斷作用，以及自由意思之能力，顯然未較普
    通人之平均程度減退，認被告丙○○行為時精神狀態未達精
    神耗弱之程度，有該醫院九十四年二月五日北市醫松字第
    09431282900號函附之精神鑑定報告書可稽（見本院卷），
    是被告辯稱行為時有精神耗弱，不足採信。
十一、共同被告乙○○自九十一年七月十四日起，即以00000
    00000號、0000000000號行動電話與被告丙○○聯絡，至同年月二十五日止，雙方即已有高達四十二通
    電話記錄，往來互動密切，其中更包含與印製偽鈔相關之術
    語與行為之分工，諸如：九十一年七月十四日下午九時二分
    ，被告乙○○撥打電話給被告丙○○，稱：蘆洲那台（電腦
    ）要不要去拿回來？被告丙○○稱明天等耀輝把帳單拿回來
    ，順便把錢算清再搬。」，於是日晚間十時三十二分被告丙○○撥打電話，被告丙○○稱現在已經在二樓了，年籍姓名
    不詳之男子說他要再做工一下；於同年月十五日晚間七時四
    十四分許，被告丙○○撥打電話與被告乙○○，稱明天去拿
    墨水匣再一起載；同日晚間九時三十八分許，被告乙○○稱
    ：七０一的鑰匙叫被告丙○○拿給阿平，給他睡那邊就好了
    。被告丙○○說九０二的鑰匙不見，看有沒有預備的；同日
    晚間十時三十六分許，被告乙○○再稱：現在處理好了，要
    收一下錢，等下就過去；於同年月十八日下午六時三十六分
    ，被告乙○○問被告丙○○能不能過去載了，被告丙○○說
    要去問問；同日下午六時四十二分，被告乙○○稱等下阿萍
    會過去載，但是被告乙○○稱不知道地址，被告丙○○說要
    去幫乙○○問。同日晚間九時十七分，被告乙○○稱電腦已
    經拿到了，被告乙○○問丙○○印表機有沒有在那邊，被告
    丙○○回稱沒有，被告乙○○說要去問問；同日晚間十時十
    九分，被告李忠合稱印表機放在被告丙○○公司，裝在箱子
    裡，被告丙○○回稱會去處理；於同年月十九日凌晨零時三
    十一分，被告乙○○問被告丙○○是否在辦公室，被告丙○○回稱對，被告乙○○說等一下要過去；凌晨零時三十六分
    被告乙○○復稱到樓下了；同日凌晨一時三十六分，被告丙○○稱：「ㄟ：：：那個中和！」，被告乙○○回稱：嘿，
    被告丙○○再問啊你那：：：那種做好沒？二十和十元的硬
    幣的做起來沒？被告乙○○回稱都還沒。於同年月二十一日
    下午二時二十五分，被告丙○○問被告乙○○有沒有要回來
    了，被告乙○○答稱要等朋友回來才有辦法處理。於同日晚
    間七時五十分許，被告乙○○要丙○○到中和來拿，被告乙○○稱要丙○○到板新路的正隆廣場這來；於同日晚間九時
    五十五分，被告乙○○問丙○○有沒有問到墨水，被告丙○○稱等下會去問；於同年月二十四日下午三時四十一分，被
    告乙○○稱要過去拿墨水，要丙○○打給耀輝，被告丙○○
    回稱好，並撥打電話給月宏耀（原名月耀輝）稱等下中和會
    去拿墨水，月宏耀稱墨水共一萬四千五百元，並稱拿墨水的
    地址蘆洲市○○街一五三巷三三號三樓，被告乙○○於同日
    晚間七時三十三分撥打電話給丙○○，稱等下要過去拿了，
    丙○○遂給乙○○那邊的住址要乙○○到那邊時打給耀輝，
    於同日晚間十時零五分，被告乙○○稱已經快到耀輝那邊了
    ，等下會順便帶東西過去給丙○○，於十時三十五分並稱已
    經到樓下；於同年月二十五日凌晨四時十七分，被告丙○○
    問乙○○現在有無成品，被告乙○○稱還沒，同日上午八時
    十八分，被告乙○○向丙○○稱：「：：：你那有裝條仔那
    沒？」，同日上午十時四十一分，被告乙○○問丙○○：「
    老兄，咱這英專路幾號？」，被告丙○○回稱八十一號，並
    稱：「啊銀色的可以沒？只有：：：跟那個：：：金色的，
    沒有白色的！」，被告乙○○再稱：嗯：：：還有筆沒？」
    ，被告丙○○回稱××筆，被告乙○○復稱：「銀色可能不
    行的款」；同日上午十時五十四分，被告乙○○問丙○○上
    來沒？丙○○回稱等下過去換，被告乙○○再稱來的時候會
    在樓下看到一個留長髮的人，要丙○○順便帶上來等語。由
    被告丙○○與乙○○之電話監聽記錄可知，被告乙○○並非
    僅幫忙被告丙○○搬運電腦，而係負責印製偽鈔之工作，並
    親自至月宏耀處購買墨水匣，亦非所稱知悉被告丙○○印製
    後即離開淡水。被告乙○○應確有共同意圖供行使之用，而
    偽造幣券犯行。
十二、且原審於九十一年十二月十七日會同台北縣政府警察局刑事
    警察隊電腦犯罪小組人員陳英傑、范谷良，將扣案電腦組好
    開機，察看電腦內硬碟資料及扣案光碟片內容，經勘驗結果
    ，七０一室電腦硬碟內，並無個人信件帳號等資料，但有於
    九十一年五月七日以「JIQUN」之名義登入電腦主機之記錄
    ，有原審勘驗筆錄乙紙在卷可稽，而「JIQUN」之發音，類
    似中文「精雄」之發音，有勘驗筆錄乙紙在卷可憑（見原審
    卷第一宗第一四三頁）。則被告丙○○參與印製偽鈔之行為
    業已明確。況共同正犯之成立，祇須具有犯意之聯絡，行為
    之分擔，不必每一階段犯行均經參與，以自己犯罪之意思而
    參與，其所參與者雖非犯罪構成要件行為，仍無解於共同正
    犯之罪責，縱使被告丙○○不懂電腦，並未親自操作印製偽
    鈔事宜，然其既係與被告乙○○共同印製偽鈔，由被告丙○○提供場所並採買相關電腦及列印設備，並推銷印製後之偽
    鈔，亦未能卸免其共同意圖供行使之用，而偽造幣券之罪責
    。被告丙○○共同意圖供行使之用，而偽造幣券犯行均洵堪
    認定。
十三、按中央銀行為中華民國之國家銀行，依中央銀行法第十三條
    規定「中華民國貨幣，由本行發行之。」、「本行發行之貨
    幣為國幣，對於中華民國境內之一切支付，具有法償效力。
    」、「貨幣之印製及鑄造，由本行設廠專營並管理之。」因
    此中華民國貨幣即為國幣。依行政院八十九年一月二十六日
    發布，並自同年七月一日起施行之中央銀行發行新臺幣辦法
    第一條「中央銀行（以下簡稱本行）為依中央銀行法第十三
    條第一項規定發行中華民國貨幣，特訂定本辦法。」、第二
    條「中華民國貨幣為新台幣，除適用中央銀行法關於國幣之
    規定外，依本辦法之規定。」、第五條第一項「新台幣不得
    偽造、變造、故意毀損，亦不得仿造或販賣、公開陳列其仿
    造品；其硬幣並不得意圖營利予以銷毀。違者，依妨害國幣
    及其他有關規定處罰。」。中央銀行並於九十一年七月十五
    日公告「中央銀行在臺灣地區委託臺灣銀行發行新臺幣辦法
    、金門新臺幣行使辦法、馬祖新臺幣行使辦法」已於九十一
    年六月三十日屆滿，當然廢止。新臺幣既屬我中華民國貨幣
    ，則意圖供行使之用，而偽造中華民國一千元鈔券之行為，
    自應依妨害國幣懲治條例第三條第一項規定論處。惟此所謂
    「意圖供行使之用」，祇須有圖供行使之用犯意為已足，不
    以果已行使為必要，亦不限於係自己行使或他人行使。被告
    等並無制作中華民國鈔券之權限，竟利用電腦及掃描器等設
    備掃描真鈔，製作圖檔燒製成光碟，再以印表機列印切割加
    工，印製成偽鈔，企圖混充真鈔行使。雖被告印製之偽鈔，
    紙質、防偽線、折光變色效果等有如上瑕疵，而與真鈔有些
    微差異，但差異甚微，且一般人於交易時收受亦有未及發現
    之可能。
十四、核被告被告丙○○所為，係犯妨害國幣懲治條例第三條第一
    項之偽造幣券罪。被告丙○○與乙○○間，有犯意之聯絡及
    行為之分擔，皆為共同正犯。又刑法上之連續犯，係指有數
    個獨立之犯罪行為，基於一個概括的犯意，反覆實施數個構
    成要件相同之行為，侵害數個同一性質之法益，其實施之數
    行為間，有先後次序可分，均可獨立成罪，惟因法律之擬制
    ，視為一罪，為裁判上一罪；如若該項犯罪係由行為人以單
    一之犯意，單一之行為，持續侵害一個法益，縱令在未完成
    犯罪前，其各個舉動，已與該罪之構成要件完全相符，但在
    行為人主觀上對其各個舉動，不過為犯罪行為之一部分，無
    先後次序可分，非可獨立成罪，應為單純一罪，不能以連續
    犯論。
十五、原審就被告丙○○偽造貨幣部分，據以論罪科刑，固非無見
    。惟查從中央銀行依中央銀行法第十三條第一項，及八十九
    年一月二十六日發布，同年七月一日施行之中央銀行發行新
    台幣辦法第一條、第二條、第五條第一項等規定，新臺幣既
    屬中華民國貨幣，被告偽造新臺幣幣自應依妨害國幣懲治條
    例論處。乃原審未審酌自前開規定後，亦即未審酌中華民國
    貨幣已經由中央銀行直接發行為國家貨幣之情況，卻仍以之
    前新臺幣係由中央銀行委託臺灣銀行代理發行之情況，引用
    司法院大法官會議五十一年十二月十九日第九十九號解釋作
    為論罪基礎，即非的論。且無證據可認被告行為足以擾亂國
    家金融秩序，原判決於事實欄亦未如此認定，卻於理由欄之
    審酌量刑時認定「嚴重擾亂金融秩序，侵害國家社會經濟結
    構」，亦有未洽。且被告所為應為單純一罪，原判決卻論以
    連續犯論。被告丙○○上訴意旨否認犯罪，及辯稱有精神耗
    弱情形雖未足採，但原判決既有前揭可議之處，仍屬無可維
    持，應由本院將原判決關於被告丙○○偽造貨幣及定應執行
    部分撤銷改判。爰審酌被告丙○○有違反肅清煙毒條例、違
    反麻醉藥品管理條例等前科，有本院被告全國前案紀錄表可
    稽，其偽造貨幣並予以兌換使用，妨害國家通用紙幣流通之
    正確性，兼衡被告丙○○犯罪動機、其所用之手段、偽造幣
    券及行使偽造通用紙幣之數量，及犯罪後否認犯行之態度等
    一切情狀，量處如主文第二項所示之刑。再扣案如附表四所
    示偽造之新台幣五百元券成品及半成品，新台幣一千元券成
    品及半成品，不問屬於犯人與否，均應依妨害國幣懲治條例
    第六條宣告沒收。如附表一、二、三所示之物，則均為共同
    被告乙○○、丙○○所有，供其等犯偽造幣券犯行所用或預
    備之物，應依刑法第三十八條第一項第二款宣告沒收。
乙、被告己○○部分及被告丙○○行使偽造貨幣部分：
一、公訴意旨略以：被告己○○連續多次於九十一年間，在不詳
    時、地，自丙○○處取得偽鈔，再由己○○持往跳蚤市場，
    以偽鈔充作真幣而為購物之用，並由己○○以七千五百元之
    代價，向年籍不詳之第三人購得易利信牌Ｔ六八型行動電話
    一具，並交予丙○○。丙○○、己○○二人就行使偽造之通
    用貨幣犯行，彼此間成立犯意聯絡且各自分擔行為之實施因
    認被告己○○、丙○○此部分涉犯刑法第一百九十六條第一
    項前段、第三項行使偽造通用貨幣既遂及未遂罪嫌。
二、按刑事訴訟法第一百五十六條第2項規定：被告之自白，不
    得作為有罪判決之唯一證據，仍應調查其他必要之證據，以
    察其是否與事實相符。其立法意旨乃在防範被告自白之虛擬
    致與真實不符，故對自白在證據上之價值加以限制，明定須
    藉補強證據以擔保其真實性。又利用共同被告之自白或不利
    於己之陳述，為認定被告犯罪之證據，不特與利用被告自己
    之自白其犯罪之證明同有自白虛偽性之危險，亦不免有嫁禍
    於被告而為虛偽供述之危險。故就刑事訴訟法第一百五十六
    條第二項之立法意旨觀之，共同被告之自白或不利於己之陳
    述，固得作為認定被告犯罪之證據，但不得作為有罪判決之
    唯一證據，仍應調查其他必要之證據，以察其是否與事實相
    符，亦即仍須有補強證據以擔保該共犯自白之真實性，始得
    採為斷罪之依據，並非絕對可由法院自由判斷被告之自白、
    共同被告之自白或不利於己之陳述之證明力。若不為調查，
    而專憑此項供述據為被告犯罪事實之認定，即與上開規定有
    違，有最高法院八十八年度台上字第三五八四號判決可供參
    照。
三、檢察官起訴及原審認定被告己○○、丙○○此部分犯罪無非
    以：業據己○○迭於警詢及偵查中自承丙○○曾多次交付伊
    偽鈔，持往跳蚤市場充作真幣而為購物之用，但僅成功一次
    ，花了七千五百元向年籍不詳之第三人買了易利信牌Ｔ六八
    型行動電話一具等情，並為警於七月二十八日，在台北縣淡
    水鎮○○街○段一四三巷二六號二樓丙○○住處搜索查獲易
    利信牌Ｔ六八型行動電話一具可佐等為其論據。
四、訊據被告己○○、丙○○堅決否認有右揭犯行，被告己○○
    辯稱：同案被告丙○○提供給己○○的鈔票應該是真鈔，因
    此可以輕易的購買到扣案手機。另被告丙○○辯稱雖然己○○有自承持偽鈔向他人購買手機成功，惟並不能證明己○○
    所持用的偽鈔係丙○○所提供等語。
五、經查：
（一）共同被告己○○固於警詢偵查中自承丙○○曾多次交付伊
      偽鈔，持往跳蚤市場充作真幣而為購物之用，但僅成功一
      次，花了七千五百元向年籍不詳之第三人買了易利信牌Ｔ
      六八型行動電話一具等情。
（二）惟查被告己○○究竟向何人購買易利信牌Ｔ六八型行動電
      話機，及該次是否使用偽鈔，除共同被告己○○之自白外
      ，並無其他任何補強證據。是不能證明被告己○○、丙○○此部分犯罪。
六、原審不察而為被告己○○有罪之判決；及認定被告丙○○有
    罪且其此部分行使為偽造行為所吸收，僅論偽造罪，均尚有
    未洽。被告己○○上訴意旨指摘原判決不當為有理由，應由
    本院撤銷改判，諭知被告己○○無罪之判決。至被告丙○○
    此等部分，因公訴意旨認被告丙○○此等部分犯嫌與前開偽
    造貨幣論罪科刑部分，有吸收犯之裁判上一罪關係，爰不另
    為無罪判決之諭知。
據上論斷，應依刑事訴訟法第三百六十九條第一項前段、第三百
六十四條、第二百九十九條第一項前段、第三百零一條第一項，
妨害國幣懲治條例第三條第一項、第六條，刑法第十一條前段、
第二十八條、第五十五條、第三十八條第一項第二款，罰金罰鍰
提高標準條例第一條前段，判決如主文。
本案經檢察官陳明光到庭執行職務。
中　　華　　民　　國　　94　　年　　5 　　月　　11　　日
　　　　　　　　　刑事第九庭審判長法　官　陳　祐　治
　　　　　　　　　　　　　　　    法　官  黃　聰　明
　　　　　　　　　　　　　　　　　法　官　王　炳　梁
以上正本證明與原本無異。
檢察官、被告丙○○如不服本判決應於收受送達後十日內向本院
提出上訴書狀，其未敘述上訴之理由者並得於提起上訴後十日內
向本院補提理由書（均須按他造當事人之人數附繕本）。
被告己○○不得上訴。
                                  書記官　潘　大　鵬
中　　華　　民　　國　　94　　年　　5 　　月　　12　　日
附表一：
┌──┬───────┬───┬───────────┐
│編號│  扣案物品    │數量  │ 查獲地點             │
├──┼───────┼───┼───────────┤
│ 一 │放大鏡        │一支  │台北縣淡水鎮○○街一  │
│    │              │      │段一四三巷二六號二樓  │
├──┼───────┼───┼───────────┤
│ 二 │熨斗          │一支  │同右                  │
├──┼───────┼───┼───────────┤
│ 三 │針筆          │一支  │同右                  │
├──┼───────┼───┼───────────┤
│ 四 │碳粉          │二罐  │同右                  │
└──┴───────┴───┴───────────┘
附表二：
┌──┬───────┬───┬───────────┐
│編號│  扣案物品    │數量  │     查獲地點         │
├──┼───────┼───┼───────────┤
│ 一 │個人電腦（含主│一組  │台北縣淡水鎮○○路八  │
│    │機、螢幕、鍵盤│      │一號七樓七０一室      │
│    │、滑鼠）      │      │                      │
├──┼───────┼───┼───────────┤
│ 二 │印表機        │一台  │同右                  │
├──┼───────┼───┼───────────┤
│ 三 │印製偽鈔專用列│一批  │同右                  │
│    │印紙          │      │                      │
├──┼───────┼───┼───────────┤
│ 四 │印製偽鈔用顏料│一批  │同右                  │
│    │及墨水匣      │      │                      │
├──┼───────┼───┼───────────┤
│ 五 │切割板        │一塊  │同右                  │
├──┼───────┼───┼───────────┤
│ 六 │光碟片        │六片  │同右                  │
├──┼───────┼───┼───────────┤
│ 七 │印製偽鈔用防偽│一批  │同右                  │
│    │線            │      │                      │
└──┴───────┴───┴───────────┘
附表三：
┌──┬───────┬───┬───────────┐
│編號│  扣案物品    │數量  │ 查獲地點             │
├──┼───────┼───┼───────────┤
│ 一 │個人電腦（含主│一組  │台北縣淡水鎮○○路八  │
│    │機、液晶螢幕、│      │一號九樓九０二室      │
│    │鍵盤、滑鼠、喇│      │                      │
│    │叭）          │      │                      │
├──┼───────┼───┼───────────┤
│ 二 │印表機        │一台  │同右                  │
├──┼───────┼───┼───────────┤
│ 三 │掃描器        │一台  │同右                  │
├──┼───────┼───┼───────────┤
│ 四 │印製偽鈔用用染│一批  │同右                  │
│    │料墨水匣      │      │                      │
├──┼───────┼───┼───────────┤
│ 五 │驗鈔燈        │二具  │同右                  │
├──┼───────┼───┼───────────┤
│ 六 │印製偽鈔用列印│一批  │同右                  │
│    │紙            │      │                      │
├──┼───────┼───┼───────────┤
│ 七 │印製偽鈔用製造│一盒  │同右                  │
│    │工具          │      │                      │
├──┼───────┼───┼───────────┤
│ 八 │切割板        │二塊  │同右                  │
├──┼───────┼───┼───────────┤
│ 九 │光碟片        │三十五│同右                  │
│    │              │片    │                      │
└──┴───────┴───┴───────────┘
附表四：
┌──┬───────┬───┬───────────┐
│編號│  扣案物品    │數量  │查獲地點              │
├──┼───────┼───┼───────────┤
│ 一 │偽造之新台幣五│九張  │台北縣淡水鎮○○路八  │
│    │百元紙幣成品  │      │一號九樓九０二室      │
├──┼───────┼───┼───────────┤
│ 二 │偽造之新台幣一│一百一│同右                  │
│    │千元紙幣成品  │十八張│                      │
├──┼───────┼───┼───────────┤
│ 三 │偽造之新台幣五│二百四│同右                  │
│    │百元紙幣半成品│十六張│                      │
├──┼───────┼───┼───────────┤
│ 四 │偽造之新台幣一│十二張│同右                  │
│    │千元紙幣半成品│      │                      │
├──┼───────┼───┼───────────┤
│ 五 │偽造之新台幣五│十二張│台北縣淡水鎮○○路八  │
│    │百元紙幣半成品│      │一號七樓七０一室      │
├──┼───────┼───┼───────────┤
│ 六 │偽造之新台幣五│二百二│台北縣淡水鎮○○路八  │
│    │百元紙幣成品  │十五張│一號九樓九０二室      │
├──┼───────┼───┼───────────┤
│ 七 │偽造之新台幣一│一千一│同右                  │
│    │千元紙幣成品  │百七十│                      │
│    │              │三張  │                      │
├──┼───────┼───┼───────────┤
│ 八 │偽造之新台幣五│七十二│同右                  │
│    │百元紙幣半成品│張    │                      │
└──┴───────┴───┴───────────┘
附錄本案論罪科刑法條全文：
妨害國幣懲治條例第三條
意圖供行使之用，而偽造、變造幣券者，處無期徒刑或五年以上
有期徒刑，得併科五千元以下罰金。
犯前項之罪，因而擾亂金融，情節重大者，處死刑。
第一項之未遂犯罰之。
妨害國幣懲治條例第六條犯本條例之罪者，其銀類、金類新舊各
種硬幣，偽造、變造或損毀之幣券，不問屬於犯人與否，沒收之
。
